臺灣雲林地方法院民事裁定             100年度監宣字第38號
聲  請  人  廖平
相  對  人  廖鍾綢
關  係  人  廖珮瑩
            廖素琴
上列聲請人聲請監護宣告事件，本院裁定如下：
    主    文
宣告廖鍾綢（女、民國○○年○ 月○ 日生、國民身分證統一編號：
Ｚ000000000號）為受監護宣告之人。
選定廖平（男、民國○○年○ 月○○日生、國民身分證統一編號：Ｚ0
00000000號）為受監護宣告人之監護人。
指定廖珮瑩（女、民國○○年○ 月○ 日生、國民身分證統一編號：
Ｚ000000000號）為會同開具財產清冊之人。
聲請費用新臺幣壹仟元由受監護宣告之人負擔。
    理    由
一、聲請意旨略以：聲請人廖平為相對人之子，關係人廖珮瑩則
    為相對人之女。相對人因患有腦中風，經送醫診治至今仍不
    見起色，無法自理生活，須旁人照護之情形，近日甚且已因
    精神障礙或其他心智缺陷，致不能為意思表示或受意思表示
    ，或不能辨識意思表示之效果，有診斷證明書可證。爰依民
    法第14條第1 項、民事訴訟法第597 條第1 項之規定，聲請
    對其為監護之宣告，並依民法第1111條之規定，指定聲請人
    為相對人之監護人，暨指定關係人廖珮瑩為會同開具財產清
    冊之人等語。
二、按對於因精神障礙或其他心智缺陷，致不能為意思表示或受
    意思表示，或不能辨識其意思表示之效果者，法院得因本人
    、配偶、四親等內之親屬、最近一年有同居事實之其他親屬
    、檢察官、主管機關或社會福利機構之聲請，為監護之宣告
    。受監護宣告之人應置監護人；法院為監護之宣告時，應依
    職權就配偶、四親等內之親屬、最近一年有同居事實之其他
    親屬、主管機關、社會福利機構或其他適當之人選定一人或
    數人為監護人，並同時指定會同開具財產清冊之人。法院為
    前項選定及指定前，得命主管機關或社會福利機構進行訪視
    ，提出調查報告及建議。監護之聲請人或利害關係人亦得提
    出相關資料或證據，供法院斟酌。法院選定監護人時，應依
    受監護宣告之人之最佳利益，優先考量受監護宣告之人之意
    見，審酌一切情狀，並注意下列事項：(一)受監護宣告之人之
    身心狀態與生活及財產狀況。(二)受監護宣告之人與其配偶、
    子女或其他共同生活之人間之情感狀況。(三)監護人之職業、
    經歷、意見及其與受監護宣告之人之利害關係。(四)法人為監
    護人時，其事業之種類與內容，法人及其代表人與受監護宣
    告之人之利害關係，民法第14條第1 項、第1110條、第1111
    條、第1111條之1 分別定有明文。
三、經查，聲請人上開主張，業據其提出戶籍謄本、身心障礙手
    冊影本等件為證，且相對人經本院法官在鑑定人即臺大醫院
    雲林分院醫師林奕廷前呼喚其姓名均無反應，並經鑑定人林
    奕廷醫師鑑定稱：個案有腦中風病史，目前對於語言刺激及
    文字刺激無法為有意義之回答，故其接受意思表示及表達意
    思有顯著障礙，目前精神及心智狀況已達不能意思表示或受
    意思表示，或辨識其意思表示效果之程度等語，有鑑定筆錄
    在卷可稽，堪信聲請人之主張屬實。本院審酌上情，認為相
    對人對他人詢問，無法辨識及回答，無法表達其內心意思，
    且日常生活起居均須他人協助照護，已達不能為意思表示或
    受意思表示之情狀，故聲請人聲請對相對人為監護之宣告為
    有理由，應予准許。
四、次查，聲請人廖平為受監護宣告人之長子，相對人配偶業已
    死亡，另有子女即關係人廖珮瑩、廖素琴，且其亦表示同意
    由聲請人擔任受監護宣告人之監護人之情，則據聲請人陳述
    明確，並有戶籍謄本、親屬系統表、訊問筆錄等件附卷可參
    。本院審酌上情，並考量聲請人係受監護宣告人之長子，並
    有意願擔任受監護宣告人之監護人，平日亦係由聲請人及其
    配偶高素年負責照顧受監護宣告人之生活起居及協助處理相
    關事務等情狀，認聲請人應有監護受監護宣告人之能力，並
    適於任之，是由聲請人廖平任監護人，符合受監護宣告人廖
    鍾綢之最佳利益，爰依前揭規定，選定聲請人廖平為受監護
    宣告之人廖鍾綢之監護人。另本院參酌關係人廖珮瑩為受監
    護宣告人之女，且有擔任會同開具財產清冊之人之意願，有
    前揭訊問筆錄在卷可查，爰依上揭規定，指定關係人廖珮瑩
    為會同開具財產清冊之人。
五、依民事訴訟法第608 條第1 項，裁定如主文。
中    華    民    國  100     年    7     月    21    日
                   家事法庭     法  官  黃瑞井
正本係照原本作成。
如不服本裁定關於選定監護人及指定會同開具財產清冊之人等部
分，應於送達後十日內向本院提出抗告狀，並繳納抗告費新臺幣
1千元；其餘關於宣告監護之部分，不得抗告。
中    華    民    國  100     年    7     月    21    日
                                書記官  鄭國銘
【附錄】：
‧民法第1099條
監護開始時，監護人對於受監護人之財產，應依規定會同遺囑指
定、當地直轄市、縣（市）政府指派或法院指定之人，於二個月
內開具財產清冊，並陳報法院。
前項期間，法院得依監護人之聲請，於必要時延長之。
‧民法第1099條之1
於前條之財產清冊開具完成並陳報法院前，監護人對於受監護人
之財產，僅得為管理上必要之行為。